臺灣高等法院刑事判決　　　　　　　　 96年度上訴字第337號
上　訴　人
即　被　告　甲○○
選任辯護人　陳世寬律師
　　　　　　陳煥生律師
　　　　　　蔡茂松律師
上列上訴人因違反稅捐稽徵法等案件，不服臺灣臺北地方法院89
年度訴字第293號，中華民國95年12月21日第一審判決（起訴案
號：臺灣臺北地方法院檢察署88年度偵字第16415號），提起上
訴，本院判決如下：
    主  文
原判決關於違反稅捐稽徵法部分撤銷。
甲○○公司負責人，為納稅義務人，以不正當方法逃漏稅捐，處
有期徒刑肆月，如易科罰金以銀元參佰元即新台幣玖佰元折算壹
日，減為有期徒刑貳月，如易科罰金以銀元參佰元即新台幣玖佰
元折算壹日；緩刑貳年。
    犯罪事實及理由
一、本件經本院審理結果，認原審判決上訴人即被告甲○○違反
    稅捐稽徵法第41條、第47條第1款之罪，認事用法及量刑均
    無不當。惟查被告公司犯罪係在96年4月24日以前，合於中
    華民國96年罪犯減刑條例之規定，原審未予減刑，自有不當
    。被告上訴意旨以安磊公司採總經理制，伊非公司實際負責
    人，且最高法院69年台上字第3928號判決意旨及司法院72年
    4月30日（72）廳刑一字376號函釋示，均認應處罰行為人，
    不應處罰公司登記負責人，何況伊以於96年5月11日辭去安
    磊公司董事長職務，自非適格之承受代罰人云云，指摘原判
    決不當。惟按稅捐稽徵法第41條之處罰對象為納稅義務人，
    同法第47條，則將納稅義務人為公司或商號之責任，基於刑
    事政策之考慮，於其應處徒刑範圍，轉嫁公司或商號負責人
    ，故於此種情形而受罰之公司或商號負責人，乃屬「代罰」
    ，其個人因非納稅義務人，故無論公司或商號負責人有無犯
    意，因同法第47條規定，仍應予處罰。最高法院91年度台上
    字第2551號、93年度台上字第5110號、89年度台上字第85號
    判決意旨可資參照。（上開法律見解，亦可參照同院69年台
    上字第3068號、73年度台上字第5038號、75年度台上字第61
    8 號判例意旨），最高法院上開見解迄今並未變更（參見同
    院95年度台上字第741號判決意旨），準此，被告既為公司
    漏稅當時之登記負責人，揆之上開說明，無論被告有無犯意
    ，仍應予處罰，不因其事後辭職而免責，至於實際負責人乙
    ○○已否予以處罰，與被告無關。被告上訴意旨雖無可取，
    惟原判決既有如上所述之不當，自應撤銷改判，仍處有期徒
    刑4月，同時諭知減得刑為有期徒刑2月及諭知易科罰金之折
    算標準，並引用原審判決書記載之事實、證據及理由（無罪
    部分除外）（如附件）。又查被告未曾因故意犯罪而受有期
    徒刑以上刑之宣告，有本院被告前案紀錄表一紙在卷可稽，
    經此教訓後，當知所警惕，當無再犯之虞，本院因認其所受
    宣告刑，以暫不執行為適當，併予宣告緩刑2年。
二、被告公司犯罪後，刑法已於95年7月1日公布施行，比較新舊
    法結果，以行為時法為有利於被告，自應適用行為時法處斷
    ，併此敘明。
據上論結，應依刑事訴訟法第369條第1項前段、第373條、第364
條、第299條第1項前段、第300條，稅捐稽徵法第41條、第47條
第1款，刑法第11條前段、第2條第1項前段，修正前刑法第41條
第1項前段、刑法第74條第1項第1款，中華民國96年罪犯減刑條
例第2條第1項第3款、第7條第1項、第2項、第9條，修正前罰金
罰鍰提高標準條例第2條，判決如主文。
本案經檢察官林秀濤到庭執行職務。
中　　華　　民　　國　　96　　年　　12　　月　　27　　日
　　　　　　　　  刑事第六庭  審判長法　官  林堭儀
　　　　　　　　　  　　　　　　    法　官  郭豫珍
　　　　　　　　　　　　　　　　    法　官  莊謙崇
以上正本證明與原本無異。
如不服本判決，應於收受送達後十日內向本院提出上訴書狀，其
未敘述上訴之理由者並得於提起上訴後十日內向本院補提理由書
（均須按他造當事人之人數附繕本）。
                                    書記官  林旻弘
中　　華　　民　　國　　96　　年　　12　　月　　28　　日
附錄：本案論罪科刑法條全文
稅捐稽徵法第41條
 (逃漏稅捐之處罰)
納稅義務人以詐術或其他不正當方法逃漏稅捐者，處5年以下有
期徒刑、拘役或科或併科新台幣6萬元以下罰金。
稅捐稽徵法第47條
 (法人或非法人團體負責人之刑責)
本法關於納稅義務人、扣繳義務人及代徵人應處徒刑之規定，於
左列之人適用之：
一  公司法規定之公司負責人。
二  民法或其他法律規定對外代表法人之董事或理事。
三  商業登記法規定之商業負責人。
四  其他非法人團體之代表人或管理人。
